最　高　行　政　法　院　判　決
　　　　　　　　　　　　　94年度判字第01585號
再 審原 告　元大京華證券股份有限公司
代　表　人　甲○○
訴訟代理人　袁金蘭
　　　　　　林瑞彬律師
再 審被 告　 財政部臺北市國稅局
代　表　人　乙○○
上列當事人間因營利事業所得稅事件，再審原告對於中華民國92
年12月25日本院92年度判字第01859號判決，提起再審之訴。本
院判決如下：
　　主  文
再審之訴駁回。
再審訴訟費用由再審原告負擔。
　　理　由
一、按行政訴訟法第273條第1項第1款所謂適用法規顯有錯誤，
    係指原判決所適用之法規與該案應適用之現行法規相違背，
    或與解釋判例有所牴觸者而言。至於事實之認定或法律上見
    解之歧異，再審原告對之縱有爭執，要難謂為適用法規顯有
    錯誤，而據為再審之理由。
二、本件再審原告前身為元大證券股份有限公司，於民國（下同
    ）83年度營利事業所得稅結算申報，列報營業外利息支出38
    1,547,023元，營業外利息收入265,207,729元，再審被告以
    其利息支出大於利息收入，計算再審原告有價證券出售部分
    應分攤之利息103,541,971元，不得在課稅所得項下減除。
    再審原告不服，循序提起行政訴訟。經臺北高等行政法院90
    年度訴字第4763號判決駁回。再審原告不服，提起上訴，亦
    經本院92年度判字第1859號判決（下稱原確定判決）上訴駁
    回。再審原告以原確定判決有行政訴訟法第273條第1項第1
    款再審事由，對之提起再審之訴。
三、再審原告起訴意旨略以：法律上見解之歧異當屬法律適用當
    否之爭執，自得為行政訴訟法上訴審程序之上訴理由，司法
    院釋字第177號解釋同此意旨。財政部85年8月9日台財稅第
    85191440號函釋（下稱財政部85年函釋）規定，僅在利息支
    出無法明確歸屬時，以利息收入及支出相較來決定是否有分
    攤問題，而該函所謂「歸屬」，當指利息支出究應歸屬於應
    稅或免稅收入項下，非指歸屬於營業內或營業外之分類。況
    該函釋明文規定以「不可明確歸屬」之利息支出與利息收入
    之差額進行分攤，不容再審被告自行曲解為「以非營業利息
    支出與非營業利息收入之差額」進行分攤，而既以收支差額
    進行分攤當須將營業及非營業全部利息收支進行比較以決定
    是否需分攤。原確定判決謂此僅為再審原告一己之法律見解
    ，顯有適用法規違反司法院釋字第177號解釋、所得稅法第4
    條之1、財政部85年函釋及論理法則之違法云云。
四、查原確定判決係以：按「營利事業所得之計算，以其本年度
    收入總額減除各項成本費用、損失及稅捐後之純益額為所得
    額。」所得稅法第24條第1項定有明文。關於綜合證券商暨
    票券金融公司於停徵證券交易所得稅時，應稅收入與免稅收
    入間關於營業費用及利息支出如何分攤，財政部85年函釋：
    「補充核釋『綜合證券商暨票券金融公司』於證券交易所得
    停止課徵所得稅期間從事有價證券買賣，其營業費用及利息
    支出之分攤原則。說明：一營利事業於證券交易所得停止課
    徵所得稅期間從事有價證券買賣，其營業費用及利息支出之
    分攤原則，前經本部83年2月8日台財稅第831582472號函核
    釋有案。二前揭函釋說明三所稱以有價證券買賣為專業之營
    利事業，其屬兼含經營證券交易法第15條規定3種證券業務
    之綜合證券商．．．部分之分攤原則補充核釋如下：(一)綜合
    證券商．．．2.利息支出部分：其可明確歸屬者，得依個別
    歸屬認列；無法明確歸屬者，如利息收入大於利息支出，則
    全部利息支出得在課稅所得項下減除；如利息收入小於利息
    支出，其利息收支差額應以購買有價證券平均動用資金，占
    全體可運用資金比例作為合理歸屬之分攤基礎，計算有價證
    券出售部分應分攤之利息，不得在課稅所得項下減除。所稱
    全體可運用資金，包括自有資金及借入資金；所稱自有資金
    ，係指淨值總額減除固定資產淨額及存出保證金後之餘額；
    所稱比例計算，採月平均額計算之。．．．」規範下級機關
    所為之分攤原則之行政規則，係對於綜合證券商及票券金融
    公司等，其應稅收入及因從事有價證券之買賣而產生免稅收
    入，應分攤之相關成本費用，以可明確歸屬與否為區分，合
    於所得稅法第24條所揭櫫之收入與成本費用配合之原則及公
    平原則；又以購買有價證券平均動用資金，占全體可運用資
    金比例作為合理歸屬之分攤基礎，而非將利息收支差額全數
    列於證券交易所得項下，顧及上開行業資金混合統籌使用之
    情形，與法無違。再審原告主張其前身為元大證券股份有限
    公司，於83年度營利事業所得稅結算申報，帳列營業外利息
    支出381,547,023元、營業成本127,336,756元，合計利息支
    出508,883,779元，帳列營業外利息收入265,207,729元、營
    業收入779,808,191元，合計利息收入1,045,015,920元之事
    實，業據再審原告提出公司變更登記表附卷及營利事業所得
    稅結算申報書、會計師查核報告書附於原處分卷可稽，自堪
    信為真實。查再審原告之利息支出及利息收入部分，其中帳
    列營業成本127,336,756元，依會計師查核報告書第26頁之
    記載，分別屬融券利息支出30,539,496元及轉融通利息支出
    96,797,260元，營業收入779,808,191元，依會計師查核報
    告書第23頁之記載，分別屬債券業務利息收入445,687元、
    融資業務利息收入775,487,300元、轉融通利息收入56,453
    元及可轉換公司債利息收入3,818,751元，此部分之利息支
    出、收入均得明確歸屬，是該利息支出得於課稅項下減除，
    此為兩造所不爭。再查，再審原告帳列營業外利息支出381,
    547,023元，再審原告未據提出任何可為明確歸屬認定之帳
    冊憑證，應認係無法明確歸屬者。又查，再審原告此一無法
    明確歸屬之利息支出，因大於無法明確歸屬之利息收入即再
    審原告帳列營業外利息收入265,207,729元，依財政部85年
    函釋之規定，自不得自課稅項下全數減除，而應依其差額以
    購買有價證券平均動用資金占全體可運用資金之比例作為歸
    屬分攤之基礎。再審原告主張將可明確歸屬之應稅項下之利
    息支出及無法明確歸屬之利息支出之加總，與可明確歸屬之
    應稅項下之利息收入及無法明確歸屬之利息收入加總，比較
    孰大孰小，顯與所得稅法上之收入與成本費用配合原則相違
    ，殊不足採。至再審原告主張其受限於編製準則之規定，須
    將營業利息收支及營業外利息收支分別帳列，無法反應「資
    金來源與用途之對應性」云云，然查，姑不論編製準則之訂
    定是否有助或有礙於利息收支之個別歸屬認列，再審原告自
    再審被告初核以至復查、訴願程序，乃至於原審審理中迄未
    提出任何帳冊憑證，以「反應」「資金來源與用途之對應性
    」，再審原告主張，無足採信。綜上所述，原處分將再審原
    告列報營業外利息支出381,547,023元與營業外利息收入265
    ,207,729 元之差額116,339,294元（381,547,023-265,207,
    7 29=116,339,294），以購買有價證券平均動用資金，占全
    體可運用資金比例百分之89（參照再審原告製作之利息費用
    分攤計算表，附於原處分卷）作為歸屬之分攤基礎，計算有
    價證券出售部分應分攤之利息為103,541,971元（116,339,2
    94x89% =103,541,971），應歸屬在免稅所得項下，而不得
    在課稅所得項下減除，認事用法並無違誤。再審原告既未提
    出任何帳冊憑證供查，則其空口主張原判決將皆屬應稅收入
    之利息收入再行區分為可直接歸屬及不可直接歸屬之利息收
    入有違背所得稅法第4條之1以及財政部函釋之違背法令，亦
    不足採信。上訴意旨無非再審原告持其主觀法律見解之歧異
    ，其上訴難謂有理由，而駁回其上訴。
五、查再審原告本年度之利息支出及利息收入部分，其中帳列營
    業成本127,336,756元，分別屬融券利息支出30,539,496元
    及轉融通利息支出96,797,260元；營業收入779,808,191元
    ，分別屬債券業務利息收入445,687元、融資業務利息收入
    775,487,300元、轉融通利息收入56,453元及可轉換公司債
    利息收入3,818,751元，有會計師查核報告書之記載可稽，
    故有關營業部分之利息支出、收入均得明確歸屬。至營業外
    利息支出381,547,023元，依會計師查核報告書僅載「係向
    金融機構借款及發行商業本票之利息支出」，且再審原告未
    提出任何可為明確歸屬認定之帳冊憑證，原確定判決乃認再
    審原告營業外利息支出無法明確歸屬，且營業外利息支出大
    於營業外利息收入，應依財政部85年函釋計算有價證券出售
    部分應分攤之利息，經核並未違反司法院釋字第177號解釋
    、所得稅法第4條之1及財政部85年函釋意旨。再審原告主張
    營業內之利息收支不一定可明確歸屬於應稅或免稅之收支，
    應將營業及營業外全部之利息收入總和與營業及營業外全部
    之利息支出總數相比較後，始決定有價證券出售部分應否分
    攤利息等云，係與原確定判決認定本件營業內之利息支出可
    明確歸屬，應僅就不可歸屬之營業外利息支出與營業外利息
    收入相比較，再按購買有價證券動用資金比例分攤之事實認
    定及法律見解上之歧異，依首開說明，尚難執為原確定判決
    適用法規顯有錯誤之論據。本件再審之訴為顯無再審理由，
    應予駁回。至再審原告以行政訴訟法第273條第1項第14款提
    起再審之訴部分，因本院無管轄權，另以裁定移送有管轄權
    之臺北高等行政法院管轄，併此明。
據上論結，本件再審之訴為無理由，爰依行政訴訟法第278條第
2項、第98條第3項前段，判決如主文。
中    華    民    國    94    年    10    月    13    日
                  第四庭審判長法  官　趙　永　康
                              法  官　鄭　淑　貞
                              法  官　黃　淑　玲
                              法  官　侯　東　昇
                              法  官　林　文　舟
以  上  正  本  證  明  與  原  本  無  異
中    華    民    國    94    年    10    月    13    日
　　　　　　　　　　　　　　　書記官　阮　桂　芬
